臺灣高雄地方法院民事裁定　
111年度司字第20號
聲  請  人  鄒宛真  

訴訟代理人  張瑋珊律師
複代理人    陳冠宇律師
相  對  人  苙洋國際股份有限公司

法定代理人  李季珍  
上列聲請人聲請選派檢查人事件，本院裁定如下：
    主      文
選派趙章如會計師（高騰會計師事務所，設高雄市○○區○○○00號
）為相對人之檢查人，檢查相對人如附表編號1㈠、㈡、㈢及附表編
號2㈡所示之項目。
聲請人其餘聲請駁回。
聲請程序費用由相對人負擔。
    理    由
一、聲請意旨大致為：聲請人自民國（下同）93年起，即為相對
    人之股東，持有相對人2萬1千股，占21%股權，迄今多年，
    符合公司法第245 條第1 項規定之要件。相對人於109年2月
    3日召開臨時股東會及董事會均未合法通知聲請人，致聲請
    人無法行使股東權並因此喪失董事資格，相對人未將該日股
    東會會議記錄寄予聲請人，侵害聲請人權益甚鉅。另相對人
    自復業以來迄今未依法召開股東會亦無分派盈餘予股東，並
    拒絕依公司法第210條第2項提供股東會及董事會會議紀錄、
    財務報表、股東名薄及營業報告書等業務表冊予聲請人查閱
    及抄錄，已屬故意妨礙股東依法行使股東權利，使股東無從
    瞭解其經營狀況，聲請人身為股東之權益已受侵害，因此依
    公司法第245條第1項之規定，聲請選派檢查人查核相對人如
    附表所示之業務帳目及財產情形等語。
二、相對人陳述如下：
  ㈠相對人為大洋保全股份有限公司（下稱大洋公司）之轉投資
    企業。聲請人之父鄒永光分別以聲請人及訴外人賴以樵之名
    義分別持有相對人、大洋公司及其他轉投資公司之股份，並
    實際行使股東權。大洋公司103年5月6日103年度第二次股東
    大會時，股東會決議出售大洋公司暨所屬全部公司股份予訴
    外人李建昭，其中鄒永光持有之全部股份以新臺幣（下同）
    280萬元出售，但因尾款支付爭議，目前於本院111年度審訴
    字第120號給付退股金案件（下稱給付退股金案）繫屬中。
    聲請人之股份既已轉讓予李建昭，聲請人已不具股東身份，
    聲請人之請求顯無理由。
  ㈡相對人因知悉聲請人持股轉讓李建昭雙方就尾款有爭議之情
    事，為維護股東權益，才希望於雙方爭議結束後始提供資料
    ，避免擴大紛爭，保護股東權利。相對人於111年6月間召開
    股東會並通知聲請人出席，聲請人未出席表達意見，反而向
    法院聲請選派檢查人，增加相對人之支出，間接損害公司及
    其他股東之權益，聲請人之請求顯然不具正當性與必要性等
    語，並請求駁回聲請人之聲請。
三、繼續6個月以上，持有已發行股份總數1%以上之股東，得檢
    附理由、事證及說明其必要性，聲請法院選派檢查人，於必
    要範圍內，檢查公司業務帳目、財產情形、特定事項、特定
    交易文件及紀錄，公司法第245條第1項定有明文。參照修正
    立法理由：「為強化公司治理、投資人保護機制及提高股東
    蒐集不法證據與關係人交易利益輸送蒐證之能力，爰修正第
    1項，擴大檢查人檢查客體之範圍及於公司內部特定文件。
    所謂特定事項、特定交易文件及紀錄，例如關係人交易及其
    文件紀錄等。另參酌證券交易法第38條之1第2項立法例，股
    東聲請法院選派檢查人時，須檢附理由、事證及說明其必要
    性，以避免浮濫。」可知，具備法定要件之少數股東得依該
    條項規定聲請選派檢查人之目的，係為強化股東保護機制及
    提高其蒐集不法證據與關係人交易利益輸送之能力，藉由與
    董監事無關之檢查人，於必要範圍內，檢查公司業務帳目、
    財產情形、特定事項、特定交易文件及紀錄，補強監察人監
    督之不足，以保障股東之權益。又公司法雖於第245條第1項
    賦與少數股東對公司業務帳目及財產狀況之檢查權，然為防
    止少數股東濫用此權利，動輒查帳影響公司營運，故嚴格限
    制行使要件，限於股東須持股達已發行股份總數1%以上，且
    繼續6個月以上，始得向法院聲請選派檢查人，且檢查內容
    僅以公司業務帳目、財產情形、特定事項、特定交易文件及
    紀錄為限。是公司法第245條第1項規定已就行使檢查權對公
    司經營所造成之影響，與少數股東權益之保障間，加以斟酌
    、衡量。準此，聲請人如具備上開股東身分，並檢附理由、
    事證及說明其必要性，亦非濫用權利，恣意擾亂公司正常營
    運，即已符合聲請法院選派公司檢查人之要件，相對人即有
    容忍檢查之義務，法院自應准許之。
四、經查：
  ㈠聲請人主張其為相對人之股東，繼續6 個月以上持有相對人
    已發行股份總數均達1%以上等語，業據其提出相對人之股東
    名冊及本院職權函調之相對人卷宗在卷可參（見司字卷第17
    頁及相對人卷宗），相對人對於聲請人為股東名簿所記載之
    股東，聲請人迄今尚無辦理股份轉讓或變更登記亦不爭執（
    見司字卷第108、109頁），是聲請人具備公司法第245 條第
    1 項所定行使少數股東聲請選派檢查人之身分要件，堪予認
    定。至於聲請人是否為名義上之持股人，以及實質持股人鄒
    永光與他人的給付股款訴訟，尚不影響聲請人符合聲請要件
    的事實。
  ㈡聲請人主張未接獲109年2月3日股東臨時會通知致喪失董事資
    格，且相對人亦未提供該次會議記錄。又相對人復業後，均
    未依法召開股東會及分派盈餘，聲請人於110年9月14日、同
    年12月17日以存證信函向相對人請求閱覽抄錄股東會及董事
    會會議紀錄、財務報表、股東名簿及營業報告書等業務表冊
    ，均遭相對人以聲請人非公司股東拒絕等情，業據聲請人提
    出之110年9月14日、110年12月17日存證信函2份、相對人11
    0年9月24日、110年12月29日回函、相對人109年2月3日股東
    臨時會議事錄及簽到簿、111年6月21日股東會決議會議紀錄
    、財政部高雄市國稅局93年1月19日財高國稅審字第0930004
    743號函、相對人變更登記表等件（見司字卷第19頁至34頁
    、第137頁至138頁、149頁至156頁）為證，堪認聲請人就本
    件聲請之必要性，已檢附理由並提出相關事證以為說明，本
    件應有選派檢查人釐清相對人現階段公司營運及財務狀況之
    必要。相對人雖以前詞為辯，但聲請人非具有查帳專業知識
    之人士，相對人縱提出財務報表（資產負債表、損益表、現
    金流量表、權益變動表）予聲請人，仍應認聲請人有選派檢
    查人之必要，方在符合公司法第245 條第1 項特定要件下，
    賦與股東得行使對公司之監督權，使少數股東有取得公司財
    務報表等相關文件之管道。尚不得以相對人所指聲請人未出
    席股東會，即認聲請人所為選派檢查人之聲請為權利濫用。
  ㈢本件就檢查範圍部分，本院審酌聲請人所提出之相關事證，
    認相對人之業務及財務狀況是否健全、允當，核與聲請人之
    股東權益密切關連，為釐清相對人自106年起迄今營運、資
    金運作及財產狀況，堪認相對人已檢附理由、事證，並釋明
    提起本件聲請之必要性，其聲請檢查相對人如附表編號1㈠㈡㈢
    106年1月1日起至111年6月30之業務帳目及財產情形及附表
    編號2㈡財務報表是否符合公司法第20條之法定程序，難認有
    何逾越必要範圍之情事，核屬有據，應予准許。
  ㈣聲請人請求檢查附表編號1㈣「其他檢查人依實際檢查情形，
    本諸其專業而請求交付之相關財務文件、帳簿表冊」部分，
    所謂本諸其專業等等，範圍無法特定，且無從審認是否合乎
    必要範圍的條件，上開准許部分也已經包括公司必備之各項
    財務文件、帳簿表冊，無庸贅為聲請，此部分聲請應予駁回
    。另聲請人請求檢查附表編號2㈠相對人每年是否均有按時召
    開董事會及股東常會及附表編號2㈢相對人102年間變更公司
    名稱登記程序是否合法部分，因為所稱「按時」、「合法」
    ，均涉及不確定法律概念，不符合「特定」之要件，檢查人
    也無權認定是否按時、合法。何況聲請人作為股東多年，迄
    今才請求調閱「每年」的股東會、董事會資料，難認合乎必
    要性。至於公司更名一般不會影響股東或公司具體權益，聲
    請人也沒有敘明有何股東或公司具體權益受影響，難認具備
    必要性。聲請人此部分請求，於法不合，不應淮許。
  ㈤本院依職權函請社團法人高雄市會計師公會推薦適當之會計
    師，經該會推薦趙章如會計師擔任，趙章如會計師亦同意擔
    任相對人檢查人等情，有該會111年6月6日（22）高會宗字
    第1110602號函及檢附會計師學經歷表在卷可證（見司字卷
    第97至99頁）。本院審酌趙章如會計師為高雄應用科技大學
    商務經營研究所畢業，曾於誠品會計師事務所、資誠會計師
    事務所任職，並曾擔任高雄市會計師公會工商服務委員會主
    任委員、高雄市稅務代理人協會監事、高雄市會計公會監事
    ，現為高騰會計師事務所之執業會計師，執行會計及內部稽
    核等會計師業務近20年等經歷，堪認其對於公司業務、帳目
    及盈虧情況，應得本於專業知識予以檢查，亦能適時維護、
    保障聲請人及相對人其他股東之權益，由其擔任檢查人洵屬
    適當，故依公司法第245 條第1 項之規定，選派趙章如會計
    師為檢查人，檢查項目如主文第1項所示。聲請人其餘聲請
    ，則無理由，應予駁回。
五、依公司法第245條第1項、非訟事件法第175條第3項，裁定如
    主文。
中　　華　　民　　國　　111 　年　　10　　月　　20　　日
                  民事第九庭  法　官   黃宣撫
以上正本證明與原本無異。
如對本裁定抗告須於裁定送達後10日內向本院提出抗告狀，並繳
納抗告費新臺幣1,000元。
中　　華　　民　　國　　111 　年　　10　　月　　20　　日
                              書記官    吳紫瑄
附表：
編號 檢查範圍 1 自106年1月1日起至111年6月30日，相對人之業務帳目及財產情形。包含： ㈠會計帳冊及會計傳票、憑證。 ㈡財產文件（含往來銀行存款存摺及對帳單）。 ㈢資產負債表、損益表、股東權益變動表、現金流量表。 ㈣其他檢查人依實際檢查情形，本諸其專業而請求交付之相關財務文件、帳簿表冊。　 　  2 特定事項 ㈠相對人每年是否均有按時召開董事會及股東常會。 ㈡相對人財務報表是否於股東常會開會30日前交監察人查核、提董事會決議及股東常會承認，並將財務報表及盈餘分派或虧損撥補之決議，分發各股東。） ㈢相對人於102年間將公司名稱由「皇家公寓大廈管理維護股份有限公司」變更登記為「笠洋國際股份有限公司」之更名變更登記程序是否合法。